【裁判字號】    90,家上,8
【裁判日期】    900227
【裁判案由】    離婚
【裁判全文】
臺灣高等法院高雄分院民事判決  九十年度家上字第八號
    上 訴 人   甲○○
    被上訴人   乙○○
右當事人間請求離婚事件，上訴人對於中華民國八十九年十二月七日台灣高雄地方法
院八十九年婚字第一一七五號第一審判決提起上訴，本院判決如左：
      主      文
上訴駁回。
第二審訴訟費用由上訴人負擔。
      事      實
甲、上訴人方面：
一、聲明：求為判決：
  (一)原判決廢棄。
  (二)准上訴人與被上訴人離婚。
  (三)第一、二審訴訟費用由被上訴人負擔。
二、陳述：除引用在原審之陳述外，另補稱：
  (一)兩造間早已分居多年，且被上訴人實際居住所亦非戶籍之所在，而係娘家，故兩
    造長年來空有設定戶籍於一戶，然實際上卻係各分居二處。
  (二)因兩造長久分居，徒有婚姻之名分，並無實質婚姻幸福可言，反而造成諸多事實
    上之不便，如報稅之問題。
  (三)據悉我國民事婚姻法律擬立法准許夫妻分居若干年後即可離婚，兩造已分居多年
    而未同居，顯可證明雙方已無經營婚姻之心，且被上訴人亦從未提起請求同居之
    訴，顯見被上訴人亦不希望與上訴人同居，兩造間之婚姻實無繼續之必要。
三、証據：除引用在原審提出之証據方法外，另聲請訊問証人李承頤。
乙、被上訴人方面：
一、聲明：求為判決
  (一)上訴駁回。
  (二)第二審訴訟費用由上訴人負擔。
二、陳述：除引用在原審之陳述外，另補稱：
  (一)兩造從八十三年十一月起就陸續沒有住在一起，長期分居是從八十四年開始，但
    被上訴人仍希望上訴人能夠回來共同生活，是上訴人離開家庭的。現在小孩子與
    被上訴人一起住，被上訴人不願與上訴人離婚。分居期間兩造間幾乎沒有連絡。
三、証據：引用在原審提出之証據方法。
      理      由
一、上訴人起訴主張：兩造於民國七十八年十二月三日結婚，惟婚後因意見不合，時
    常發生爭吵，伊因被上訴人仍我行我素而已心灰意冷，且自八十四年間起即分居
    ，婚姻已名存實亡，爰依民法第一千零五十二條第二項有難以維持婚姻之重大事
    由之規定，求為離婚之判決。
二、被上訴人則以：伊並無做錯事，是上訴人無故於八十四、五年間離家出走，伊希
    望小孩有完整家庭，並希望上訴人能回來共同生活，並不願意離婚等語，資為抗
    辯。
三、上訴人主張兩造為夫妻，惟自八十四年間起即分居之事實，業為被上訴人所不爭
    執（見本院卷第廿四頁），則此部分事實可認為真實。又上訴人係主張依民法第
    一千零五十二條第二項有難以維持婚姻之重大事由之規定訴請離婚，惟依同條但
    書規定，如其事由應由夫妻之一方負責者，僅他方得請求離婚。本件上訴人主張
    兩造分居多年之事實，雖為實情，惟兩造分居，係因上訴人主動離家所致，為上
    訴人所不否認（見本院卷第廿四頁），而被上訴人雖未主動訴請被上訴人履行同
    居，然於訴訟中一再陳稱希望上訴人能返家共同生活，並不願離婚，則兩造分居
    之原因事實顯係因上訴人之主動離家所致，應由上訴人負責，而上訴人就其離家
    之原因雖陳稱係因意見不合時常發生爭吵，但經被上訴人否認後，並未能再提出
    其他佐証以資証明其不能同居之正當理由，則依上開條文規定，上訴人自不得以
    此可歸責於己之分居事由請求離婚；況婚姻係一男一女以終身共同生活為目的之
    結合關係，夫妻為謀婚姻共同生活之幸福美滿，必須互信、互諒、互相以誠對待
    ，上訴人縱認為夫妻間觀念有所歧異，亦當思如何溝通補救，而非以逃避之態度
    面對，故上訴人訴請離婚，並無所據。原審為上訴人敗訴之判決，並無違誤。上
    訴意旨指摘原判決不當，求予廢棄改判，為無理由，應予駁回。至上訴人雖聲請
    傳訊兩造之子李承頤，以証明兩造間確有長期分居之事實，然被上訴人對此事實
    ，並不否認，則本院認尚無傳訊之必要；另有關離婚事由雖有分居達一定期間即
    不問是否可歸責亦得訴請離婚修正草案，但既尚未經立法修正，自不得引為請求
    之依據，均併予說明。
四、據上論結：本件上訴為無理由，依民事訴訟法第四百四十九條第一項、第七十八
    條，判決如主文。
中      華      民      國    九十      年      二      月    二十七    日
                                      臺灣高等法院高雄分院民事第四庭
~B1審判長法官  王錦村
~B2法      官  許明進
~B3法      官  林紀元
右為正本係照原本作成。
如對本判決上訴，須於判決送達後二十日內向本院提出上訴狀，未表明上訴理由者，
，應於上訴後二十日內向本院提出理由書（均須按他造當事人之人數附繕本）。上訴
時應提出委任律師或具有律師資格之人之委任狀，並依附註條文規定辦理。
中      華      民      國    九十      年      三      月      一      日
~B法院書記官  張明賢
附註：
民事訴訟法第四百六十六條之一：
對於第二審判決上訴，上訴人應委任律師為訴訟代理人，但上訴人或其法定代理人具
有律師資格者，不在此限。
上訴人之配偶、三親等內之血親、二親等內之姻親，或上訴人為法人、中央或地方機
關時，其所屬專任人員具有律師資格並經法院認為適當者，亦得為第三審訴訟代理人
。
第一項但書及第二項情形，應於提起上訴或委任時釋明之。
                                                                    Ｊ


司法院資訊處製作；財團法人民間司法改革基金會備份。
